臺灣新北地方法院行政訴訟判決
110年度交字第728號
原      告  洪紹維
被      告  新北市政府交通事件裁決處
                    設新北市○○區○○路0段000號2樓
代  表  人  李忠台（處長）
                    住同上
訴訟代理人  黃慧婷律師
上列當事人間因交通裁決事件，原告不服被告民國110年10月6日
新北裁催字第48-C69A60789號裁決，向本院提起行政訴訟，本院
判決如下：
    主  文
一、原告之訴駁回。
二、訴訟費用新臺幣300元由原告負擔。
    事實及理由
壹、程序方面：
    原告不服被告所為道路交通管理處罰條例第8條之裁決而提
    起撤銷訴訟，依行政訴訟法第237條之1規定，應適用交通裁
    決事件訴訟程序。又本件因卷證資料已經明確，本院依同法
    第237 條之7 規定，不經言詞辯論，直接裁判。
貳、實體方面：
一、爭訟概要：
    緣原告於民國（下同）110年8月29日7時「26分」許〈依警員
    採證錄影畫面所示時間〉（舉發違反道路交通管理事件通知
    單及違反道路交通管理事件裁決書雖均載為「27分」，但尚
    不影響違規事實認定之同一性），駕駛車牌號碼000-0000號
    普通重型機車（下稱系爭機車），由新北市板橋區南雅南路
    2段右轉縣民大道時，未減速慢行禮讓行人優先通行，不慎
    撞及走在枕木紋行人穿越道範圍內的行人（即訴外人陳怡伶
    ），致雙方倒地受有傷害，經訴外人陳怡伶報警，嗣新北市
    政府警察局板橋分局交通分隊警員到場處理，並依據路口監
    視器影像、雙方談話紀錄表及相關資料，認原告有「轉彎時
    除禁止行人穿越路段外，不暫停讓行人優先通行」之違規行
    為，乃填製新北市政府警察局掌電字第C69A60789號舉發違
    反道路交通管理事件通知單對原告予以舉發，記載應到案日
    期為110年10月13日前，並於110年9月1日移送被告處理，原
    告於110年9月10日透過「交通違規申訴」系統陳述不服舉發
    。嗣被告認原告有「汽車駕駛人轉彎時，除禁止行人穿越路
    段外，不暫停讓行人優先通行」之違規事實，乃依道路交通
    管理處罰條例第48條第2項及違反道路交通管理事件統一裁
    罰基準表等規定，於110年10月6日以新北裁催字第48-C69A6
    0789號違反道路交通管理事件裁決書（下稱原處分），裁處
    原告罰鍰新臺幣（下同）1,200元，並記違規點數1點。原告
    不服，遂向本院提起本件行政訴訟。
二、原告起訴主張及聲明：
  ㈠主張要旨：
  ⒈此案件於110年8月29日7時27分發生的車禍，警方依據道路交
    通管理處罰條例第48條第2項舉發伊。但伊有去警局看過監
    視影像，訴外人陳怡伶並未遵行斑馬線道行走，而是從旁突
    然衝出低頭行走，而伊的反應急煞車，距離根本來不及，硬
    急煞而倒車，故對此違規舉發不服提出行政訴訟。因道路交
    通事故當事人登記聯單的當事人有伊媽媽洪陳垂琴，希望出
    庭時伊媽媽是證人能出庭佐證。交通事故當事人登記聯單會
    一併附上。
　⒉因訴外人陳怡伶提告，伊再去警局，請警員放大畫面很清楚
    看到當時伊車早就過斑馬線了，是訴外人陳怡伶低的頭從後
    方沒看路的來撞伊車造成伊倒車，該人並不是在待停而是突
    然後方走出，使伊來不及反應。伊車行駛已經慢速了，沒人
    的情況也行駛到斑馬線了，過了斑馬線要2/3了，是行人來
    撞車造成伊倒地，在此重申伊之意見陳述如上。
  ㈡聲明：原處分撤銷。
三、被告答辯及聲明：
  ㈠答辯要旨：
  ⒈查原告於系爭地點騎車右轉彎時遇有行人正穿越於行人穿越
    道中，然其卻於行人行進方向顯不足3組枕木紋(3公尺)之位
    置進入並穿越行人穿越道而撞傷訴外人陳怡伶，上揭事實並
    有採證影片及其截圖可證。參採證影片所示，當時天氣晴朗
    、視距良好，並無任何阻礙原告判斷行人穿越道上行人通過
    之事實，其行經系爭路口右轉彎，自應放慢速度通行並對於
    行人穿越道上之行人通行狀況有所注意，苟其卻因自己疏未
    注意，於右轉彎時未放慢速度並導致穿越行人穿越道時無法
    與行人保持前開內政部警政署強化行人路權執法計畫所指之
    安全距離而撞傷訴外人陳怡伶，並違反處罰條例第48條第2
    項之規定，即難謂其無主觀上之犯意。
  ⒉原告固稱訴外人(即行人)陳怡伶於穿越馬路時未注意車輛行
    駛狀況而使用手機，惟參前開處罰條例第48條第2項之規範
    內容可知，車輛駕駛人禮讓行人之義務，不因行人於穿越行
    人穿越道時有無注意車流狀況而有所不同；退步言之，參現
    場狀況以觀，原告於騎乘機車右轉彎前，其車輛與正欲穿越
    行人穿越道之行人之間並無障礙物，當可輕易判斷原告自己
    行經該址右轉時，會有行人通行於行人穿越道中，其果於右
    轉後遇本件訴外人陳怡伶通行於行人穿越道上，自難謂其對
    於當時行人之通行行為有何來不及反應或預見之情形；再者
    ，本件違規處罰者乃原告「不禮讓行人」之行為，究與原告
    及訴外人之過失責任分配無關。是原告於起訴狀意旨中強調
    訴外人未注意馬路車況等情，被告歉難以其主張為有利於原
    告之認定。再者，原告為系爭車輛之所有人，對上述規定應
    知之甚詳並應確實遵守。是原告前揭所述，無非單方所執之
    詞，委無足取。綜上所述，本件原告之訴為無理由，請判決
    如被告之聲明以維法紀。
  ㈡聲明：原告之訴駁回。
四、本件爭點：
　  原告駕駛系爭機車而是否有原處分所指「汽車駕駛人轉彎時
    ，除禁止行人穿越路段外，『不暫停讓行人優先通行』」之違
    規事實？
五、本院的判斷：
  ㈠前提事實：
    爭訟概要欄所載之事實，除原告否認有「不暫停讓行人優先
    通行」外，其餘事實業據二造所不爭執，且有舉發違反道路
    交通管理事件通知單影本1紙、中華民國郵政交寄大宗掛號
    函件執據影本1紙、國內快捷/掛號/包裹查詢影本1份、交通
    違規申訴書影本1紙、舉發機關移送證明書影本1紙、原處分
    影本1紙、新北市政府警察局板橋分局110年11月12日新北警
    板交字第1103886424號函文影本1紙、舉發警員110年11月3
    日職務報告影本1紙、道路交通事故現場圖影本1紙、新北市
    政府警察局道路交通事故當事人登記聯單影本1紙、行車紀
    錄器錄影擷取畫面20幀、道路全景及車損照片影本12幀、道
    路交通事故調查報告表〈一〉〈二〉、新北市政府警察局交通大
    隊板橋分隊道路交通事故談話紀錄表影本2紙、道路交通事
    故當事人酒精測定紀錄表影本2紙、機車車籍查詢影本1紙、
    駕駛人基本資料影本1紙（見本院卷第65頁、第69頁、第71
    頁至第73頁、第77頁至第78頁、第81頁、第85頁至第121頁
    ）、勘驗筆錄及採證光碟影像之擷取照片（見本院卷第127
    頁至第139頁）及路口監視器錄影光碟1片（置於本院卷卷末
    存置袋）等件足資佐證，是除原告否認部分外，其餘事實自
    堪認定。
  ㈡原告駕駛系爭機車，確有原處分所指「汽車駕駛人轉彎時，
    除禁止行人穿越路段外，『不暫停讓行人優先通行』」之違規
    事實：
  ⒈應適用之法令：
  　⑴道路交通管理處罰條例第3條第8款：
　　　本條例用詞，定義如下：
　　　八、車輛：指非依軌道電力架設，而以原動機行駛之汽車
          （包括機車）、慢車及其他行駛於道路之動力車輛。
　　⑵道路交通管理處罰條例第48條第2項：
　　　汽車駕駛人轉彎時，除禁止行人穿越路段外，不暫停讓行
      人優先通行者，處新臺幣一千二百元以上三千六百元以下
      罰鍰。
    ⑶道路交通管理處罰條例第63條第1項第1款：
　　  汽車駕駛人有下列各款所列條款之一者，除依原條款處罰
       鍰外，並予記點：
　　　一、有第三十三條第一項、第二項、第三十八條第一項、
          第四十條、第四十五條、第四十七條第一款至第三款
          、第四十八條、第四十九條或第六十條第二項第一款
          、第二款情形之一者，各記違規點數一點。
    ⑷內政部警政署「強化行人路權執法計畫」不停讓行人先行
      之取締認定原則及應注意事項（一）：
　　　路口無人指揮時，汽車在行人穿越道上，以距離行人行進
      方向1個車道寬（約3公尺）以內，及前懸已進入行人穿越
      道上，為取締認定基準。
    ⑸道路交通標誌標線號誌設置規則第185條第1項：
      枕木紋行人穿越道線，設於交岔路口；其線型為枕木紋白
      色實線，線段長度以二公尺至八公尺為度，寬度為四十公
      分，間隔為四十至八十公分，儘可能於最短距離處銜接人
      行道，且同一組標線之間隔長度需一致，以利行人穿越。
　　⑹行政罰法第7條第1項：
      違反行政法上義務之行為非出於故意或過失者，不予處罰
      。
    ⑺按「本細則依道路交通管理處罰條例第九十二條第四項規
      定訂定之。」、「處理違反道路交通管理事件之程序及統
      一裁罰基準，依本細則之規定辦理。前項統一裁罰基準，
      如附件違反道路交通管理事件統一裁罰基準表。」，違反
      道路交通管理事件統一裁罰基準及處理細則第1條、第2條
      第1項、第2項分別定有明文，是違反道路交通管理事件統
      一裁罰基準及處理細則即係基於法律之授權所訂定，而該
      處理違反道路交通管理事件之統一裁罰基準（即「違反道
      路交通管理事件統一裁罰基準表」）已考量「違反事件」
      、「法條依據」、「法定罰鍰額度或其他處罰」、「違規
      車種類別或違規情節」、「期限內繳納或到案聽候裁決者
      」、「逾越應到案期限30日內，繳納罰鍰或到案聽候裁決
      者」、「逾越應到案期限30日以上60日以內，繳納罰鍰或
      到案聽候裁決者」、「逾越應到案期限60日以上，繳納罰
      鍰或逕行裁決處罰者」等因素，作為裁量之標準，並未違
      反授權之目的及裁量權之本質，是其不僅直接對外發生效
      力，且被告亦應受其拘束而適用之。
  ⒉本院依職權勘驗路口監視器錄影光碟〈檔名：MUT-7636〉（見
     本院卷證物袋）之結果（併為擷取下述各時間之影像畫面
     合計13幀）：
    ⑴播放開始即畫面時間08/29/2021（下同）07:26:27 
      新北市○○區縣○○道○○○號誌顯示為紅燈，且該行向的車輛
      靜止，而南雅南路行向的車輛則一直在穿梭流動。
    ⑵07：26：29
　　  一身穿深色衣服之行人〈下稱該行人〉自畫面右邊的縣民大
      道路側人行道上慢慢走近縣民大道。
　　⑶07：26：30
　　　一輛機車〈載有乘客，機車後方並設有一個方形粉紅色的『
      foodpanda』外送專用箱，下稱系爭機車〉自南雅南路2段駛
      過停止線，右轉縣民大道。
　　⑷07：26：31
　　　系爭機車右轉後，駛近縣民大道上的枕木紋行人穿越道。
　　⑸07：26：32
　　　該行人微微低著頭慢慢走到縣民大道上的枕木紋行人穿越
      道範圍內，出現在系爭機車的右前方，惟系爭機車繼續向
      前行駛，未減慢速度。
　　⑹07：26：33
　　　該行人微低頭慢慢走在縣民大道的枕木紋行人穿越道範圍
      內，系爭機車則繼續向前行駛，未見減速，此時該行人已
      接近系爭機車的右方，約距離一個枕木紋的寬度。
　　⑺07：26：35
　　　系爭機車駛入枕木紋行人穿越道線的範圍內，正面撞上正
      在行走的該行人，致雙方倒地。
　　⑻07：26：55影片結束。
　⒊依前揭勘驗筆錄內容可知，原告駕駛系爭機車自新北市板橋
    區南雅南路2段右轉縣民大道，行駛至行人穿越道之前，未
    減速慢行，且在其車身右前方清楚可見有一名身穿深色上衣
    之行人（即訴外人陳怡伶）在行人穿越道線上緩緩步行而來
    ，而該行人（即訴外人陳怡伶）與系爭機車之間隔距離相距
    不到一個車道的距離，衡諸常情，原告在進入路口之前理當
    就要減速慢行，並注意其左右是否有行人通過予以禮讓，然
    其卻未減速慢行亦未注意其右前方慢慢接近之行人，則原告
    主觀上縱非故意為之，亦有過失之可歸責事由至明。則被告
    據之認其有「汽車駕駛人轉彎時，除禁止行人穿越路段外，
    『不暫停讓行人優先通行』」之違規事實，乃以原處分裁處原
    告前揭處罰內容，觀諸前開規定，依法洵屬有據。
　⒋原告雖執前揭情詞而為主張；惟查：
    按駕駛機車，本應注意車前狀況（參照道路交通安全規則第
    94第3項），且就行人穿越道是否有行人行走其上，於駕駛
    系爭機車駛入行人穿越道之範圍前即應注意，而依警員採證
    錄影擷取畫面所示，斯時視距尚佳且無任何遮蔽物，原告於
    駕車駛入行人穿越道之前，自可輕易查覺該行人穿越道上之
    行人動態，是其無視行人穿越道有行人行走其上，即恣意違
    規駛入行人穿越道，侵害由其前方行走而過之行人路權，縱
    使該行人疏未注意前方左右來車，自仍應暫停讓行人先行通
    過，以避免車輛處於高速移動狀態下而撞及行人，因此造成
    重大人命傷亡之事故。況本件原告駕駛系爭機車確已正面撞
    上行人並造成雙方倒地受有實際傷害，而原告卻主張會撞上
    該行人是因為該行人低頭衝出所致云云，實無足採。
  ㈢本件判決基礎已經明確，兩造其餘的攻擊防禦方法及訴訟資
    料經本院斟酌後，核與判決結果不生影響，無一一論述之必
    要，一併說明。
  ㈣本件第一審裁判費為300 元，所以確定第一審訴訟費用額為3
    00 元，由原告負擔。
六、結論：原處分並無違誤，原告訴請撤銷為無理由，應予駁回
    。
中　　華　　民　　國　　111 　年　　3 　　月　　17　　日
                  行政訴訟庭  法  官 黃若美
一、上為正本係照原本作成。
二、如不服本判決，應於判決送達後20日內，向本院提出上訴狀
    並表明上訴理由（原判決所違背之法令及其具體內容或依訴
    訟資料可認為原判決有違背法令的具體事實），其未載明上
    訴理由者，應於提出上訴後 20 日內向本院補提理由書（上
    訴狀及上訴理由書均須按他造人數附繕本，如未按期補提上
    訴理由書，則逕予駁回上訴），並應繳納上訴裁判費新臺幣
    750 元。
                              書記官  張文泉
中　　華　　民　　國　　111 　年　　3 　　月　　17　　日